臺灣彰化地方法院民事裁定
111年度輔宣字第14號
聲  請  人  謝美芸  

相  對  人  林尚淳  

關  係  人  曾玉鬆  

            林丞賓  
上列當事人間請求輔助宣告事件，本院裁定如下：
    主    文
宣告林尚淳（男，民國00年0月0日生，身分證統一編號：Z00000
0000號）為受監護宣告之人。
選定謝美芸（女，民國00年0月0日生，身分證統一編號：Z00000
0000號）為受監護宣告之人之監護人。
指定曾玉鬆（女，民國00年0月00日生，身分證統一編號：Z0000
00000號）為會同開具財產清冊之人。
聲請程序費用由受監護宣告之人負擔。
    理    由
一、聲請意旨略以：聲請人謝美芸係相對人林尚淳之妻，相對人
    於民國108年4月2日因中風，致為意思表示或受意思表示，
    或辨識其意思表示效果之能力，顯有不足，有親屬系統表、
    同意書、戶籍謄本、中華民國身心障礙證明等件為證，因聲
    請人把相對人的郵局存摺遺失，想要辦理新的存摺，爰依民
    法第10章、第11章之規定，聲請准予裁定相對人為受輔助宣
    告之人，並請求選定聲請人謝美芸為相對人之監護人，同時
    指定相對人之母曾玉鬆為會同開具財產清冊之人等語。
二、按法院對於輔助宣告之聲請，認有監護宣告之必要者，得依
    聲請或依職權以裁定為監護之宣告，家事事件法第179條第1
    項定有明文。又依民法第14條第1項、第1110條、第1111條
    第1項及第1111條之1等規定，對於因精神障礙或其他心智缺
    陷，致不能為意思表示或受意思表示，或不能辨識其意思表
    示之效果者，法院得因本人、配偶、四親等內之親屬、最近
    一年有同居事實之其他親屬、檢察官、主管機關或社會福利
    機構之聲請，為監護之宣告。受監護宣告之人應置監護人。
    法院為監護之宣告時，應依職權就配偶、四親等內之親屬、
    最近一年有同居事實之其他親屬、主管機關、社會福利機構
    或其他適當之人選定一人或數人為監護人，並同時指定會同
    開具財產清冊之人。法院選定監護人時，應依受監護宣告之
    人之最佳利益，優先考量受監護宣告之人之意見，審酌一切
    情狀，並注意下列事項：(一)受監護宣告之人之身心狀態與
    生活及財產狀況。(二)受監護宣告之人與其配偶、子女或其
    他共同生活之人間之情感狀況。(三)監護人之職業、經歷、
    意見及其與受監護宣告之人之利害關係。(四)法人為監護人
    時，其事業之種類與內容，法人及其代表人與受監護宣告之
    人之利害關係。
三、經查，聲請人主張之上開事實，業據其提出親屬系統表、同
    意書、戶籍謄本、中華民國身心障礙證明等件為證。又經本
    院在鑑定人衛生福利部彰化醫院陳羿行醫師前訊問相對人，
    經詢問相對人，勘驗結果：相對人坐在輪椅上，經呼喊後未
    回應。又鑑定人當場具結鑑定陳述：詳細鑑定另陳鑑定報告
    書等語，有本院訊問筆錄可佐。另經本院囑託衛生福利部彰
    化醫院鑑定結果，認為：「(一)醫學上的診斷：診斷名：腦
    傷認知功能受損。障礙程度：重度(二)生活狀況及現在身心
    狀態：日常生活狀況1.日常生活活動：個案坐於輪椅上，明
    顯退化，無法言語表達，進食需餵食，大小便包 尿布，洗
    澡及穿衣服也需他人協助。2.經濟活動能力：無經濟活動之
    能力。3.社會性：無有效互動。身體狀態：個案無法自行活
    動。精神狀態：(1)意識/溝通性：意識障礙，無法有效溝通
    表達。(2)記憶力：無法回應表達。(3)定向力：無法回應表
    達。(4)計算能力：無計算能力。(5)理解•判斷力：理解、
    判斷能力皆喪失。(6)認知功能檢查：認知功能有重度缺損
    。(三)有關判斷能力判定之意見：不能管理處分自己財產。
    判定的根據：個案因重度認知功能障礙，已持續治療但仍有
    明顯退化之表現。(四)回復可能性說明：短期內恢復的可能
    性低。說明：認知功能持續退化，恢復可能性低。(五)鑑定
    判定及說明：【鑑定判定】(1)基於受鑑定人因腦傷性失智
    症，個案目前理解能力、表達能力及判斷能力皆有重度障礙
    ，以致個案不能管理處分自己的財產，且短期內回復之可能
    性很低。(2)其障礙之程度，不能為意思表示或受意思表示
    ，且不能辨識其意思表示之結果，可為監護宣告。」等語，
    有衛生福利部彰化醫院民國111年6月23日彰醫精字第111050
    0275號函附成年監護鑑定書可稽。堪認相對人因精神障礙或
    其他心智缺陷，致不能為意思表示或受意思表示，亦不能辨
    識其意思表示之效果。是聲請人聲請對相對人為輔助宣告，
    尚非適當，爰變更宣告相對人為受監護宣告之人。
四、本件相對人既經監護宣告，業如前述，揆諸前揭規定，自應
    為其選定監護人及指定會同開具財產清冊之人。查聲請人、
    關係人曾玉鬆為相對人妻、母。聲請人及關係人曾玉鬆、林
    丞賓均同意由聲請人擔任監護人，並同意指定關係人曾玉鬆
    為會同開具財產清冊之人，有親屬系統表、同意書、戶籍謄
    本等件為證。本院審酌聲請人、關係人曾玉鬆，與相對人關
    係非常密切，由渠等分別擔任相對人之監護人、會同開具財
    產清冊之人，應符合相對人之最佳利益，爰裁定如主文第2
    、3項所示。
五、末依民法第1113條準用同法第1099條、第1099條之1之規定
    ，於監護開始時，監護人謝美芸對於受監護宣告之人林尚淳
    之財產，應會同關係人曾玉鬆於2個月內開具財產清冊，並
    陳報法院，於開具完成並陳報法院前，監護人對於受監護宣
    告之人之財產，僅得為管理上必要之行為，併此指明。
六、訴訟費用負擔之依據：家事事件法第164條第2項。
中　　華　　民　　國　　111 　年　　10　　月　　3 　　日
                   家事法庭     法  官　陳明照
以上正本係照原本作成。　　　　　　　　　 
如不服本裁定，應於送達後10日內向本院提出抗告狀，並繳納抗
告費新臺幣1,000元。
中　　華　　民　　國　　111 　年　　10　　月　　3 　　日
                                書記官  吳曉玟